【裁判字號】    95,易,255
【裁判日期】    950731
【裁判案由】    妨害農工商
【裁判全文】
臺灣桃園地方法院刑事判決               95年度易字第255號
公  訴  人  臺灣桃園地方法院檢察署檢察官
被      告  乙○○
上列被告因妨害農工商案件，經檢察官聲請簡易判決處刑（九十
三年度偵字第一五００七號），本院認不得逕以簡易判決處刑，
改依通常程序審理，判決如下：
    主  文
乙○○無罪。
    理  由
一、公訴意旨詳如檢察官聲請簡易判決處刑書所載（如附件）。
二、按犯罪事實應依證據認定之，無證據不得認定犯罪事實；不
    能證明被告犯罪者，應諭知無罪之判決，刑事訴訟法第一百
    五十四條第二項、第三百零一條第一項分別定有明文。又告
    訴人之告訴，係以使被告受刑事訴追為目的，是其陳述是否
    與事實相符，仍應調查其他證據以資審認；再事實之認定，
    應憑證據，如不能發現相當證據，或證據不足以證明，自不
    能以推測或擬制之方法，以為裁判基礎；認定不利於被告之
    事實，該依積極證據，苟積極證據不足為不利於被告事實之
    認定時，即應為有利於被告之認定，更不必有何有利之證據
    （最高法院五十二年台上字第一三００號、四十年台上字第
    八六號、三十年上字第八一六號等判例意旨足資參照）。
三、本件公訴人指被告乙○○將引水道擋住，不讓水流向告訴人
    甲○○之水田，且檢察官排解被告及告訴人之用水糾紛，由
    水利會設計施工以改善排水方式，但遭被告阻撓致無法開工
    ，認被告有加害告訴人而妨害其農事上水利之意圖，而涉犯
    有刑法第二百五十二條（聲請簡易判決處刑書贅引第一項）
    之妨害農事水利罪嫌云云。訊據被告乙○○堅決否認有公訴
    人所指之上開犯行，辯稱：伊並未阻擋水道，反而係甲○○
    擅自以木板在水道之分叉口阻擋一邊水道之水流，使水集中
    流往甲○○之田地，且該集中之水流先流經伊之田地，致使
    伊之田地淹水而不會乾，伊洵無妨害他人農事上之水利等語
    。
四、經查，本件確實係甲○○在水道分叉口擅自以木板阻擋一邊
    水道之水流，使水集中於另一邊水道而流向甲○○之田地等
    情，業據證人甲○○於本院審理時證述：「我在水源分叉的
    地方，分叉左邊是從被告的田邊水一直流下去，水由分叉右
    邊直走會先經過被告的田，再經由謝先生的田，再到我的田
    ，所以我在叉路的左邊有放一塊板子，水小的時候要放木板
    ，這樣子的話，分叉右邊直走的水會比較多，才會往我的田
    流，水大的時候，該叉路左邊就不用放木板，水自然就會往
    左邊及直行兩邊流去，我放的上開木板，被告常常把它拿掉
    （見本院九十四年十一月二十一日訊問筆錄）」等語綦詳，
    可見被告確實未阻擋甲○○田地之引水道，公訴意旨認「被
    告將引水道擋住，不讓水流向甲○○水田」云云，尚乏依據
    。且證人甲○○擅自在水道分叉處，將左邊水道放置木板以
    阻擋水流，使水集中流向右邊直行之水道，其擅自加設私人
    設施致改變兩邊水道之行水，已值非議，不僅影響左邊水道
    用水人之權益，況水集中流向右邊直行之水道，此水道又先
    經過被告之田地，致水流入被告田地並影響排水，而造成被
    告田地積水，自屬事理之常，以此觀之，反係被告受有妨害
    ，因此被告縱使有將甲○○前開阻擋水流之木板拿走之情形
    ，亦顯係在維護其自己田地之權益及回復水道原有之行水情
    形，殊難認有加損害於甲○○田地之意圖。至甲○○與被告
    因水源及取水之爭執，甲○○提起告訴後，檢察官偵查中於
    九十四年三月十七日函請臺灣省桃園農田水利會派員會同履
    勘現場及排解兩造用水糾紛，並責請臺灣省桃園農田水利會
    施工改善該處之溝渠水道，臺灣省桃園農田水利會於九十四
    年七月七日邀集被告及告訴人甲○○兩造於現場協調及辦理
    施工說明會，會中因兩造就系爭溝渠分別有刑事案件由檢察
    官偵辦中，對於現場認有保留必要，且系爭溝渠現況非當初
    水利會原始興築之原貌，因溝渠遭人為破壞致水流方向變更
    ，甚至造成農田淹水，水權又有爭議，認為在上開責任及權
    利尚未釐清之前，實不宜貿然進行施工等情，有臺灣省桃園
    農田水利會九十四年七月十四日桃農水管字第0940005434號
    函檢附之會議紀錄附卷可稽，足認被告縱有反對施工，亦屬
    適當之意見表達，公訴人竟以此推論被告顯有加損害之意圖
    而妨害告訴人農事上水利之行為云云，洵屬未當。
五、綜上所述，本件並無證據可證被告有擋住引水道之行為，且
    被告縱使曾將甲○○前開阻擋水流之木板拿走之情形，又難
    認有加損害於甲○○田地之意圖，自難以刑法第二百五十二
    條之妨害農事水利罪責相繩。此外，復查無其他積極證據，
    足資證明被告有公訴人所指之本件犯行，因認不能證明被告
    犯罪，依前揭說明，自應為被告無罪之諭知。
六、本件檢察官聲請以簡易判決處刑，本院認有刑事訴訟法第四
    百五十一條之一第四項但書第三款之應諭知無罪判決之情形
    ，致不得逕以簡易判決處刑，爰改依通常程序審理，附此敘
    明。
據上論斷，應依刑事訴訟法第四百五十二條、第三百零一條第一
項，判決如主文。
本案經檢察官楊挺宏到庭執行職務。
中    華    民    國    95    年    7     月    31    日
                    刑事第八庭 審判長法  官  曾家貽
                                     法  官  陳彥宏
                                     法  官  吳為平
以上正本證明與原本無異。
如不服本判決應於送達後十日內向本院提出上訴狀。
                                     書記官  張懿昀
中    華    民    國    95    年    7     月    31    日


司法院資訊處製作；財團法人民間司法改革基金會備份。
